臺灣臺南地方法院刑事判決　　　　　　　94年度簡上字第52號
上　訴　人　臺灣臺南地方法院檢察署檢察官
上　訴　人
即　被　告　丙○○　男　35歲（民國59年3月4日生）
上列被告因違反動產擔保交易法案件，不服本院92年度簡字第42
1號，中華民國93年12月29日第一審簡易判決（聲請簡易處刑書
案號：92年度偵字第9751號），提起上訴，本院之第二審合議庭
判決如下：
    主  文
原判決撤銷。
丙○○動產擔保交易之債務人，意圖不法之利益，將標的物遷移
，致生損害於債權人者，處拘役參拾日，如易科罰金，以參佰元
折算壹日。
    事  實
一、丙○○於民國（下同）九十一年三月八日以動產擔保交易附
    條件買賣之方式，向歌林股份有限公司（下稱歌林公司）貸
    款購買歌林彩色電視乙台，為動產擔保交易之債務人。雙方
    約定總價金新臺幣（下同）二萬三千四百元，頭期款為三千
    元，其後以月為期，分十三期，每期清償一千七百元，並約
    定標的物存放地點為高雄縣橋頭鄉○○路十二號，在價金未
    付清之前，標的物所有權仍屬於債權人所有，債務人僅得依
    約占有使用，不得任意遷移或為其他處分。詎丙○○於購入
    前揭電視後，僅依約給付三期分期款，其後即拒不付款，並
    逕自將標的物遷移不知去向，致債權人歌林公司追索無著受
    有損害。
二、案經歌林公司訴由臺灣高雄地方法院檢察署呈請臺灣高等法
    院檢察署檢察長令轉臺灣臺南地方法院檢察署檢察官偵查後
    聲請簡易判決處刑。
    理  由
一、訊據被告丙○○於本院審理時固坦承有於九十一年三月八日
    ，以動產擔保交易附條件買賣方式向歌林公司購買彩色電視
    一台無訛，然矢口否認有何違反動產擔保交易法之犯行，辯
    稱：「我沒有將電視機搬離」云云。經查：
（一）、被告丙○○於偵訊時供稱：「（你在九十一年三月八日
        用動產擔保交易附條件買賣方式向高雄市歌林電器購買
        彩色電視一台，價金二萬三千四百元？）是」等語明確
        （見臺灣臺南地方法院檢察署九十二年度偵字第九七五
        一號偵查卷第八頁、第九頁）。經核與告訴人代理人李
        文生於偵查中指稱：「丙○○於九十一年三月八日向本
        公司位在高雄市苓雅區○○○路一四八之二號之光華服
        務站以分期（共十三期）方式購買價值新臺幣二萬三千
        四百元的電視機」，「雙方約定裝置地點在高雄縣橋頭
        鄉○○路十二號」，「丙○○他應繳首期（第一期）新
        臺幣三千元，第二期開始每期應繳新臺幣一千七百元，
        需繳十二期，共十三期總價為新臺幣二萬三千四百元，
        他僅繳納前三期共新臺幣六千四百元，尚有十期應繳新
        臺幣一萬七千元拒不繳款」等語大致相符（見臺灣高雄
        地方法院九十二年度偵字第一五一三四號偵查卷第三頁
        、第四頁），並有歌林電器製品附條件買賣契約書、歌
        林公司銷貨傳票各乙紙附卷可考，足證被告丙○○確為
        本件動產擔保交易之債務人，其應將標的物存放於高雄
        縣橋頭鄉○○路十二號，不得將標的物遷移、出賣、出
        借、或設局套購，移轉質押或為其他處分，殆無疑義。
（二）、被告於偵訊時，對於將電視機遷移之事實供承不諱，陳
        稱：「（電視現在何處？）在家裡，是在鳳山市○○路
        三之三號四樓住處，我太太也住那」，「（依照契約約
        定彩色電視應放置在高雄縣橋頭鄉○○路十二號？）我
        後來搬家，所以就放在鳳山市住處」，「（之前偵訊說
        電視機放置在鳳山市？）購買時是放置在橋頭鄉，之後
        房東把房子出售，我們就搬到鳳山市住，電視機也跟著
        搬到鳳山市」，「依照契約規定電視機應放置在橋頭鄉
        ○○○○道電視機應放在橋頭鄉」等語綦詳（見臺灣臺
        南地方法院檢察署九十二年度偵字第九七五一號偵查卷
        第九頁、第十九頁），經核與告訴人之代理人林裕傑於
        偵查及原審中指稱：「（本件是要告丙○○將電視機遷
        移不知去向？）是」，「（如何確定電視機沒有在約定
        地點？）我們是從外面看，該房子已經無人居住」，「
        （是否能夠確認是該房子？）我們之前有送電視過去，
        且收過三次的分期款項」等語大致相符（見臺灣臺南地
        方法院檢察署九十二年度偵字第九七五一號偵查卷第十
        八頁、本院九十二年簡字第四二一號卷第五二頁）。足
        證被告丙○○確有搬離高雄縣橋頭鄉○○路十二號之住
        處，並將電視機遷移之行為，使債權人歌林公司就上開
        電視機追索無著，足生損害於歌林公司，至為明確。又
        參諸被告於取得電視機後僅繳納三期，即將電視機遷移
        乙節以觀，益徵其主觀上確有不法利益之意圖，洵屬無
        疑。
（三）、被告固另辯稱：那台電視機在我九十二年五月七日服刑
        之前沒有遷移離開過約定的地點：高雄縣橋頭鄉○○路
        十二號、九十二年間我入監服刑前都住在高雄縣橋頭鄉
        ○○路十二號云云。然查，告訴人之代理人李文生係於
        九十二年四月十五日向臺灣高雄地方法院檢察署提起本
        件告訴，有九十二年四月十五日偵訊筆錄一份附卷可稽
        （見臺灣高雄地方法院九十二年度偵字第一五一三四號
        偵查卷第二頁至第四頁），足證被告丙○○於九十二年
        四月十五日前即已搬離高雄縣橋頭鄉○○路十二號，致
        告訴人歌林公司追索無著，始會委任代理人前往臺灣高
        雄地方法院檢察署提起告訴，而衡諸社會常情，電視機
        為家庭用物，一般人於搬家時，均會一併搬遷，被告既
        於九十二年四月十五日前已搬離高雄縣橋頭鄉○○路十
        二號，電視機又屬價值非低之物，被告丙○○豈有獨將
        電視機留在該處之理？再者，苟真如被告所言，電視機
        仍置於高雄縣橋頭鄉○○路十二號屋內，被告於九十四
        年三月二十七日出監後為何均未將上開電視機確仍在上
        開處所之證據方法提供本院參酌？故被告丙○○之辯詞
        不僅與常理有違，復未就其所辯舉證以實其說，益見被
        告所辯難認屬實。
（四）、證人乙○○嗣後固證稱：「（搬到鳳山後，電視機是否
        有搬至鳳山市？）沒有，因為我是單獨搬到鳳山去的，
        那時我與被告分居」云云，然顯與被告丙○○之前開自
        白及告訴人所指述之情節迥異，無非迴護被告丙○○之
        詞，故被告上開自白既已有補強證據何佐，足見其所供
        述之詞與事實較為吻合而屬可信至明。
（五）、綜上各情相互酌參，被告丙○○坦認不諱之部分，經核
        與事實相符，堪可採信，惟矢口否認之部分，則顯係臨
        訟諉責飾卸之詞，難信為真，本案事證明確，其犯行堪
        以認定。
二、核被告丙○○所為，係犯動產擔保交易法第三十八條之罪。
    原審以被告犯行明確，依法論罪科刑，固非無見，惟刑事審
    判之量刑，在於實現刑罰權之分配正義。故法院對有罪之被
    告科刑，應符合罪刑相當之原則，使輕重得宜，罰當其罪，
    以契合社會及人民之法律感情。此所以刑法第五十七條明定
    科刑時應審酌一切情狀，尤應注意該條所列各款事項，以為
    科刑輕重之標準，最高法院八十八年度臺上字第二二○一號
    、八十九年度臺上字第五○六二號判決均可資參照。經查，
    本件動產擔保之標的價值非輕，被告到庭後復翻異前詞，未
    見悔意，原審僅論處罰金一千五百元，尚嫌過輕，從而，檢
    察官指摘原判決不當，為有理由。是原判決既有上開可議之
    處，自應由本院將原判決予以撤銷改判。爰審酌被告犯罪之
    動機、目的係貪圖不法利益、手段尚輕、所生對歌林公司財
    產上之危害、犯罪猶矢口否認犯行，顯見其態度惡劣，不知
    悔悟等一切情狀，量處如主文所示之刑，並諭知如易科罰金
    以三百元折算一日之標準，以昭信讞。
據上論斷，應依刑事訴訟法四百五十五條之一第一項、第三項、
第三百六十九條第一項前段、第三百六十四條、第二百九十九條
第一項前段，動產擔保交易法第三十八條，刑法第十一條前段、
第四十一條第一項前段，罰金罰鍰提高標準條例第一條前段、第
二條，判決如主文。
本案經檢察官甲○○到庭執行職務
中　　華　　民　　國　　94　　年　　4　 　月　　27　　日
                          臺灣臺南地方法院刑事第十二庭
                              審判長法  官  謝瑞龍
                                    法  官  徐千惠
                                    法  官  黃翰義
以上正本證明與原本無異。
本件不得上訴。
                                    書記官  林憶梅
中　　華　　民　　國　　94　　年　　5　　月　　 2　　 日
附錄本案論罪科刑法條全文：
動產擔保交易法第三十八條(處分標的物之處罰)
動產擔保交易之債務人，意圖不法之利益，將標的物遷移、出賣
、出質、移轉、抵押或為其他處分，致生損害於債權人者，處三
年以下有期徒刑、拘役或科或併科六千元以下之罰金。
